---
title: "Untitled"
author: "Arina"
date: "`r Sys.Date()`"
output: html_document
---

```{r setup, include=FALSE}
knitr::opts_chunk$set(echo = TRUE)
library(tidyverse)
library(ggplot2)
library(ggpubr)
```

```{r}
hogwarts <- read_csv("C:/Users/Huawei/Desktop/biostat_2024-2025/Визуализация/data/hogwarts_2024.csv")
```
#Диаграммы рассеяния
##Задание 1

```{r}

hogwarts |>
  ggplot() +
  geom_point(aes(x = result,
                 y = `Herbology exam`)) +
  geom_smooth(aes(x = result,
                 y = `Herbology exam`), se=FALSE, method = 'lm') +
  theme_bw()

```
#с использованием координат х и у один раз
```{r}
hogwarts |>
  ggplot(aes(x = result,
                 y = `Herbology exam`)) +
  geom_point() +
  geom_smooth(method = 'lm', se = FALSE) +
  theme_bw()
```
Интерпретация: итоговая оценка прямо пропорционально зависит от оценки по экзамену по травологии. При получении высокой оценки по экзамену повышается итоговый балл. Прямопропорциональная зависимость

##Задание 2
```{r}
Herbology <- hogwarts |>
  ggplot() +
  geom_point(aes(x = result,
             y = `Herbology exam`, colour = house)) +
  scale_color_manual(values = c("Gryffindor" = "#C50000", 
                             "Hufflepuff" = "#ECB939", 
                             "Ravenclaw" = "#41A6D9", 
                             "Slytherin" = "#1F5D25")) +
  geom_smooth(aes(x = result,
             y = `Herbology exam`), method = 'lm', se = FALSE, color = 'black', linewidth = 0.7) +
  theme_bw()


Divinations <- hogwarts |>
  ggplot() +
  geom_point(aes(x = result,
             y = `Divinations exam`, colour = house)) +
  scale_color_manual(values = c("Gryffindor" = "#C50000", 
                             "Hufflepuff" = "#ECB939", 
                             "Ravenclaw" = "#41A6D9", 
                             "Slytherin" = "#1F5D25")) +
  geom_smooth(aes(x = result,
             y = `Divinations exam`), method = 'lm', se = FALSE, color = 'black', linewidth = 0.7) +
  theme_bw()

 
Muggle <- hogwarts |>
  ggplot() +
  geom_point(aes(x = result,
             y = `Muggle studies exam`, colour = house)) +
  scale_color_manual(values = c("Gryffindor" = "#C50000", 
                             "Hufflepuff" = "#ECB939", 
                             "Ravenclaw" = "#41A6D9", 
                             "Slytherin" = "#1F5D25")) +
  geom_smooth(aes(x = result,
             y = `Muggle studies exam`), method = 'lm', se = FALSE, color = 'black', linewidth = 0.7) +
  theme_bw()

 
Potions <- hogwarts |>
  ggplot() +
  geom_point(aes(x = result,
             y = `Potions exam`, colour = house)) +
  scale_color_manual(values = c("Gryffindor" = "#C50000", 
                             "Hufflepuff" = "#ECB939", 
                             "Ravenclaw" = "#41A6D9", 
                             "Slytherin" = "#1F5D25")) +
  geom_smooth(aes(x = result,
             y = `Potions exam`), method = 'lm', se = FALSE, color = 'black', linewidth = 0.7) +
  theme_bw()


ggarrange(plotlist = list(Herbology, Divinations, Muggle, Potions))
```
Для всех экзаменов, кроме Potions exam, наблюдается прямо пропорциональная зависимость между оценкой за экзамен и итоговым баллом (результатом). Для Potions exam не наблюдается такой зависимости. Возможно только слабая обратно пропорциональная зависимость.


##Задание 3
```{r}
Herbology_1 <- hogwarts |>
  ggplot(aes(x = result,
             y = `Herbology exam`, colour = house)) +
  geom_point() +
  scale_color_manual(values = c("Gryffindor" = "#C50000", 
                             "Hufflepuff" = "#ECB939", 
                             "Ravenclaw" = "#41A6D9", 
                             "Slytherin" = "#1F5D25")) +
  geom_smooth(aes(x = result,
             y = `Herbology exam`, color = house), method = 'lm', se = FALSE, linewidth = 0.7) +
  theme_bw()


Divinations_1 <- hogwarts |>
  ggplot(aes(x = result,
             y = `Divinations exam`, colour = house)) +
  geom_point() +
  scale_color_manual(values = c("Gryffindor" = "#C50000", 
                             "Hufflepuff" = "#ECB939", 
                             "Ravenclaw" = "#41A6D9", 
                             "Slytherin" = "#1F5D25")) +
  geom_smooth(aes(x = result,
             y = `Divinations exam`, color = house), method = 'lm', se = FALSE, linewidth = 0.7) +
  theme_bw()

 
Muggle_1 <- hogwarts |>
  ggplot(aes(x = result,
             y = `Muggle studies exam`, colour = house)) +
  geom_point() +
  scale_color_manual(values = c("Gryffindor" = "#C50000", 
                             "Hufflepuff" = "#ECB939", 
                             "Ravenclaw" = "#41A6D9", 
                             "Slytherin" = "#1F5D25")) +
  geom_smooth(aes(x = result,
             y = `Muggle studies exam`, color = house), method = 'lm', se = FALSE, linewidth = 0.7) +
  theme_bw()

 
Potions_1 <- hogwarts |>
  ggplot(aes(x = result,
             y = `Potions exam`, colour = house)) +
  geom_point() +
  scale_color_manual(values = c("Gryffindor" = "#C50000", 
                             "Hufflepuff" = "#ECB939", 
                             "Ravenclaw" = "#41A6D9", 
                             "Slytherin" = "#1F5D25")) +
  geom_smooth(aes(x = result,
             y = `Potions exam`, color = house), method = 'lm', se = FALSE, linewidth = 0.7) +
  theme_bw()


ggarrange(plotlist = list(Herbology_1, Divinations_1, Muggle_1, Potions_1))
```


#geom_col
##Задание 1
```{r}
For_semest <- hogwarts |>
  group_by(house) |>
  summarise(points = sum(week_1, week_2, week_3, week_4, week_5, week_6, week_7, week_8, week_9, week_10, week_11, week_12, week_13, week_14, week_15, week_16, week_17))

ggplot(For_semest) +
  geom_col(aes(x = house,
               y = points)) +
  theme_bw()

```
Распределение получилось таким, так как сумма баллов факультета Ravenclaw больше

#Задание 2
```{r}
For_semest <- hogwarts |>
  group_by(house) |>
  summarise(points = sum(week_1, week_2, week_3, week_4, week_5, week_6, week_7, week_8, week_9, week_10, week_11, week_12, week_13, week_14, week_15, week_16, week_17))

ggplot(For_semest) +
  ylim(0, 8000) +
  geom_col(aes(fct_reorder(house, points, .desc = TRUE), points)) +
  geom_text(aes(y = points, x = house, label = points), size = 6, hjust = 0.5, vjust = -0.2) +
  labs(x = 'Факультеты', y = 'Сумма баллов за первый семестр') +
  theme_bw()
```

```{r}
For_semest <- hogwarts |>
  group_by(house) |>
  summarise(points = sum(week_1, week_2, week_3, week_4, week_5, week_6, week_7, week_8, week_9, week_10, week_11, week_12, week_13, week_14, week_15, week_16, week_17))

ggplot(For_semest) +
  geom_col(aes(fct_reorder(house, points, .desc = TRUE), points)) +
  geom_label(aes(y = points, x = house, label = points), size = 6, hjust = 0.5, vjust = -0.2) +
  labs(x = 'Факультеты', y = 'Сумма баллов за первый семестр') +
  ylim(0, 8000) +
  theme_bw()
```
Распределение осталось таким же, но теперь можно точно определить, на каком факультете больше баллов (Слизерин или Гирффиндор), так как визуально столбики одинаковые. Текстовые метки решают данную проблему 

##Задание 3
```{r}
For_semest_1 <- hogwarts |>
  group_by(house, sex) |>
  summarise(points = sum(week_1, week_2, week_3, week_4, week_5, week_6, week_7, week_8, week_9, week_10, week_11, week_12, week_13, week_14, week_15, week_16, week_17)) |>
  mutate(houseAndsex = paste0(house, ' ', sex))

plot <- ggplot(For_semest_1) +
  geom_col(aes(x = points, y = houseAndsex, fill = house), position = 'dodge2') +
  scale_fill_manual(values = c("Gryffindor" = "#C50000", 
                             "Hufflepuff" = "#ECB939", 
                             "Ravenclaw" = "#41A6D9", 
                             "Slytherin" = "#1F5D25")) +
  geom_label(aes(x = 6000, y = houseAndsex, label = points), position = 'dodge2', size = 3, hjust = 0.5, vjust = 0.4) +
  labs(title = 'Распределение баллов за первый семестр', x = 'Факультеты', y = 'Сумма баллов за первый семестр \n для мальчиков и девочек') +
  scale_x_continuous(breaks = seq(-4000, 8000, 1000), limits = c(-4000,8000)) +
  theme_bw()
plot

ggsave('Распределение.png', plot, dpi = 300)
```

##Задание 4
coord_flip()
Функция может быть полезна, когда необходимо отобразить долю или процент
Плюсы: можно наглядно увидеть долю, например, сколько "места" занимает определенный признак (то есть увидеть часть от целого)
Минусы: не всегда удачная визуализация. 


#Разное
##задание 1

```{r}
g1 <- ggplot(hogwarts) +
  geom_histogram(aes(x =`Potions exam`), bins = 50, colour = 'green', fill = 'grey') +
  theme_bw()

g2<- ggplot(hogwarts) +
  geom_histogram(aes(x = `Care of magical creatures exam`), bins = 50, colour = 'green', fill = 'grey') +
  theme_bw()

g1_2 <- ggarrange(plotlist = list(g1, g2))


g3_4 <- ggplot(hogwarts)+
  geom_density(aes(x = `Potions exam`), 
               fill = "turquoise1", 
               colour = "grey49", 
               alpha = 0.5)+
  geom_density(aes(x = `Care of magical creatures exam`), 
               fill = "green", 
               colour = "grey49",
               alpha = 0.3)+ 
  facet_grid() +
  theme_bw()

g3 <- hogwarts |>
  ggplot() +
  geom_point(aes(x = `Care of magical creatures exam`,
                 y = `Herbology exam`)) +
  geom_smooth(aes(x = `Care of magical creatures exam`,
                 y = `Herbology exam`), se=FALSE, method = 'lm') +
  theme_bw()


g4 <- ggplot(hogwarts) +
  geom_violin(aes(x = bloodStatus, y = `Herbology exam`, fill = bloodStatus)) +
  theme_test() +
  theme(legend.position = 'none')
  
g4_1 <- ggplot(hogwarts) +  
  geom_violin(aes(x = bloodStatus, y =`Care of magical creatures exam`, fill = bloodStatus)) +
  theme_test() +
  theme(legend.position = 'none')

g4_2 <- ggarrange(plotlist = list(g4, g4_1)) 
g4_2

ggplot(hogwarts) +  
  geom_violin(aes(x = bloodStatus, y = `Herbology exam`, fill = bloodStatus)) +
  geom_violin(aes(x = bloodStatus, y = `Care of magical creatures exam`, fill = bloodStatus)) +
  facet_grid(`Herbology exam` ~ `Care of magical creatures exam`) +
  theme_test() +
  theme(legend.position = 'none')


g6 <- ggarrange(plotlist = list(g4, g5))


g7 <- ggarrange(plotlist = list(g3_4, g3))
g8 <- ggarrange(plotlist = list(g7, g4_2), nrow = 2)
g8

```

##Задание 2
```{r}
plot_1 <- ggplot(hogwarts) +
  geom_col(aes(x = bloodStatus,
               y = `Potions exam`)) +
  theme_bw()

plot_2 <- ggplot(hogwarts) +
  geom_histogram(aes(x =`Potions exam`), bins = 50, colour = 'green', fill = 'grey') +
  theme_bw()

p1 <- hogwarts |> 
  group_by(bloodStatus) |>
  summarise(points = sum(`Potions exam`)) 

plot_3 <- ggplot(p1) +
  geom_col(aes(x = '',
            y = points, fill = bloodStatus), position = position_stack(reverse = TRUE)) + 
  coord_polar(theta = 'y') +
  geom_label(aes(x = '', y = points, label = points), position = position_stack(vjust = 0.5, reverse = TRUE)) +
  labs(title = 'Распределение суммы баллов за \n экзамен по зелеваренью по происхождению', size = 15) +
  theme_void()

plot_4 <- ggarrange(plotlist = list(plot_1, plot_3), ncol= 2, widths = c(1,1))
ggarrange(plotlist = list(plot_4, plot_2), nrow =2)


```



#Воспроизведение графика

```{r}
plot_new <- hogwarts |>
  group_by(sex, house) |>
  summarise(result)

gr <- c('Девочки', 'Мальчики')
names(gr) <- c('Девочки', 'Мальчики')

plot_new |>
  ggplot(aes(x = house, y = result, fill = house)) +
  geom_violin(aes(x = house, y = result))+
  scale_fill_manual(values = c("Gryffindor" = "#C50000", 
                             "Hufflepuff" = "#ECB939", 
                             "Ravenclaw" = "#41A6D9", 
                             "Slytherin" = "#1F5D25"),
                    labels= c('Gryffindor'= 'Гриффиндор', 
                              'Hufflepuff'= 'Пуффендуй', 
                              'Ravenclaw'= 'Когтевран',
                              'Slytherin'= 'Слизерин')) +
  scale_y_continuous(breaks=seq(-350, 250, 50))+
  facet_grid(.~sex, labeller = labeller(sex = gr))+
  geom_hline(yintercept = 0, linetype = 'dotted',size = 1,  color = 'red') +
  labs(y = 'Количество очков',
       title = 'Баллы студентов Хогвартса',
       subtitle = 'Распределение числа баллов у студентов различных факультетов Хогвартса в 2023-2024 учебном году',
       fill = 'Факультет') +
  theme_test() +
  theme(panel.border = element_blank(),
        axis.title.x = element_blank(),
        axis.text.x = element_blank(),
        legend.justification = 'bottom',
        legend.position = 'inside',
        legend.text = element_text(face = 'italic'),
        plot.title = element_text(hjust = 0.5),
        plot.subtitle = element_text(size = 9, hjust = 0.5, color = 'brown'))

```





```{r}

```

