---
title: "Untitled"
author: "Arina"
date: "`r Sys.Date()`"
output: html_document
---

```{r setup, include=FALSE}
knitr::opts_chunk$set(echo = TRUE)
```

```{r}
data <- read.csv2("C:/Users/Huawei/Desktop/biostat_2024-2025/Дисперсионный анализ/soccer.csv")
```

```{r}
data_1 <- data %>%
  mutate(Position = as.factor(Position),
         Nationality = as.factor(Nationality),
         Age = as.numeric(Age),
         Height = as.numeric(Height)) %>%
  filter(Nationality %in% c('Spanish', 'Italian', 'German', 'English', 'Argentinian'))
```

```{r}
soccer_wrk <- data_1[sample(1:nrow(data_1), 150), ] %>%
  mutate(Nationality = factor(Nationality))
```

```{r}
ANOVA <- aov(Height~Position, data = soccer_wrk)
```


#Доверительные интервалы 
```{r}
tukey <- TukeyHSD(ANOVA) 
tukey

par(mar = c(5,10,4,2)+0.1)
par(las = 1)

TukeyHSD(ANOVA) %>%
  plot()
```

#ДИ с попрвкой Бонферрони
```{r}
tukey_2 <- TukeyHSD(ANOVA) 

adjusted_p_values <- p.adjust(tukey_2$Position[, "p adj"], method = "bonferroni")

tukey_2$Position[, "p adj"] <- adjusted_p_values


num <- nrow(tukey_2$Position) #количестов сравнений

tukey_2$Position[, "lwr"] <- tukey_2$Position[, "lwr"] + qtukey(p = 0.05 / num, df = ANOVA$df.residual, nmeans = 4)
tukey_2$Position[, "upr"] <- tukey_2$Position[, "upr"] - qtukey(p = 0.05 / num, df = ANOVA$df.residual, nmeans = 4)


par(mar = c(5,10,4,2)+0.1)
par(las = 1)
tukey_2 %>% plot()

tukey_2
```

#Визуализация 
```{r}
ggplot(soccer_wrk) +
  geom_boxplot(aes(x=Position, y = Height)) +
  geom_jitter(aes(x=Position, y = Height)) +
  theme_bw()
```
#Доверительный интервал везде покрывает реальную разницу в средних значениях, кроме пары Midfielder-Forward. Рост игроков на этих позициях статистически не отличается. Это так же видно на боксплотах.    


#Попарный тест с поправкой Холма
```{r}
pairwise.t.test(soccer_wrk$Height, soccer_wrk$Position, pool.sd = FALSE) 

```

# С поправкой Бонферрони
```{r}
pairwise.t.test(soccer_wrk$Height, soccer_wrk$Position, p.adjust.method = "bonf", pool.sd = FALSE)
```
#С поправкой Бенджамина-Хохберга
```{r}
pairwise.t.test(soccer_wrk$Height, soccer_wrk$Position, p.adjust.method = "BH", pool.sd = FALSE)
```

#Реальных различий между Midfielder и Forward нет. 
