---
title: "Untitled"
author: "Arina"
date: "`r Sys.Date()`"
output: html_document
---

```{r setup, include=FALSE}
knitr::opts_chunk$set(echo = FALSE)
library(tidyverse)
library(readxl)
library(broom)
library(lmtest)
library(sandwich)
library(flextable)
library(gtsummary)
library(car)
library(ggResidpanel)
```

```{r}
data <- read.csv('C:/Users/Huawei/Desktop/biostat_2024-2025/Регрессионный анализ/HW_data - Sheet1.csv')
```

#Задание 1. Оценка физической активности пациентов
Vigorous work activity (PAQ605)- активная трудовая деятельность
PAQ610 - Number of days vigorous work
PAD615 - Minutes vigorous-intensity work
PAQ620 - Moderate work activity
PAQ625 - Number of days moderate work
PAD630 - Minutes moderate-intensity work
PAQ635 - Walk or bicycle
PAQ640 - Number of days walk or bicycle
PAD645 - Minutes walk/bicycle for transportation
PAQ650 - Vigorous recreational activities
PAQ655 - Days vigorous recreational activities
PAD660 - Minutes vigorous recreational activities
PAQ665 - Moderate recreational activities
PAQ670 - Days moderate recreational activities
PAD675 - Minutes moderate recreational activities
PAD680 - Minutes sedentary activity
```{r}
activity <- data.frame(SEQN = data$SEQN,
                       Vigorous_work = data$PAQ610*data$PAD615,
                       Moderate_work = data$PAQ625*data$PAD630,
                       Walk_bicycle = data$PAQ640*data$PAD645,
                       Vigorous_recreation = data$PAQ655*data$PAD660,
                       Moderate_recreation = data$PAQ670*data$PAD675)
```

Физическую активность буду измерять на основе имеющихся переменных по какой-либо нагрузке (физ. активности) пациентов. Количество дней физической активности умножила на количество минут физической активности в день. Таким образом получила датасет с переменными в минутах. Для удобства лучше перевести в часы.

```{r}
activity <- activity %>%
  mutate(Vigorous_work = Vigorous_work/60,
         Moderate_work = Moderate_work/60,
         Walk_bicycle = Walk_bicycle/60,
         Vigorous_recreation = Vigorous_recreation/60,
         Moderate_recreation = Moderate_recreation/60)

activity <- activity %>% round(1)
```

Гипотеза: при увеличении физической нагрузки уменьшается показатель гликированного гемоглобина

Чтобы оценивать влияние физической активности на гликированный геомглобин, нужна общая переменная по физической нагрузке: низкая активность, умеренная и высокая. Таким образом, мы должны будем увидеть некую зависимость между уровнем гликированного геомглобина и увеличением нагрузки. Так как категоризировать гликированный геоглобин нельзя, то категоризируем физ. нагрузку. Сложим для каждого пациента все часы физ нагрузки и разобъем по категориям.
```{r}
Total_activity <- activity %>%
  group_by(SEQN) %>%
  summarise(Activity = sum(Vigorous_work,Moderate_work,Walk_bicycle,Vigorous_recreation,Moderate_recreation))

max(Total_activity$Activity)

#Максимальное значение - 90 часов в неделю. Мимнимальное - 0 часов
#Пусть 0.1-15 часов - Низкая активность
 #     15 - 30 часов - Средняя активность
 #     30-90 часов - Высокая активность
      
Total_activity <- Total_activity %>%
  mutate(Categories = case_when(Activity == 0 ~ 'Without_activity',
                                dplyr::between(Activity, 0.1, 15) ~ 'Low_activity',
                                dplyr::between(Activity, 15, 30) ~ 'Middle_activity',
                                dplyr::between(Activity, 30, 90) ~ 'Hight_activity'))

```
#Задание 2. Ковариаты
Согласно представленному DAG есть следующие показатели:
-раса (конфаундер, так как влияет и зависимую переменную - гликированный гемоглобин,так и на независимые переменные)
-пол (конфаундер)
-Образование (конфаундер)
-Возраст (конфаундер)
-Курение (конфаундер)
-Семейный доход (влияет только на независимую переменную, конфаундер)
-Сопутствующие заболевания (конфаундер)
-Индекс массы тела (медиатор - физическая активность влияет на гликированный геоглобин посредством индекса массы тела)
-Кровяное давление (коллайдер - на давление оказывает влияние как гликированный геомглобин, так и наличие физической нагрузки)
-Лечение диабета (коллайдер)
-Семейное положение (нейтральная переменная)

В качестве ковариат для использования в модели были выбраны перменные, которые могут оказывать влияние на гликированный геомглобин (не включаем коллайдеры и медиаторы):
-Раса
-Пол
-образование
-возраст
-семейный доход
-Сопутствующие заболевания
-Курение


Согласно спецификации:
```{r}
covariates <- data %>%
  mutate(Race = case_when(RIDRETH3 == 1 ~ "MexicanAmerican",
                          RIDRETH3 == 2 ~ "OtherHispanic",
                          RIDRETH3 == 3 ~ "Non-HispanicWhite",
                          RIDRETH3 == 4 ~ "Non-HispanicBlack",
                          RIDRETH3 == 6 ~ "Non-HispanicAsian",
                          RIDRETH3 == 7 ~ "OtherRace",),
         Sex = case_when(RIAGENDR == 1 ~  "Male",
                         RIAGENDR == 2 ~ "Female"), 
         Age = RIDAGEYR,
         Education = case_when(DMDEDUC2 == 1 ~ 'Less than 9th grade',
                               DMDEDUC2 == 2 ~'9-11th grade',
                               DMDEDUC2 == 3 ~ 'High school graduate',
                               DMDEDUC2 == 4 ~ 'College or AA degree',
                               DMDEDUC2 == 5 ~ 'College graduate'),
         SmokingStatus = case_when(SMQ040 == 1 ~ "Every day",
                                   SMQ040 == 2 ~ "Some days",
                                   SMQ040 == 3 ~ "Not at all"),
         FamilyIncome = case_when(INDFMIN2 == 1 ~ "$ 0 to $ 4,999",
                                  INDFMIN2 == 2 ~ "$ 5,000 to $ 9,999",
                                  INDFMIN2 == 3 ~ "$10,000 to $14,999",
                                  INDFMIN2 == 4 ~ "$15,000 to $19,999",
                                  INDFMIN2 == 5 ~ "$20,000 to $24,999",
                                  INDFMIN2 == 6 ~  "$25,000 to $34,999",
                                  INDFMIN2 == 7 ~ "$35,000 to $44,999",
                                  INDFMIN2 == 8 ~ "$45,000 to $54,999",
                                  INDFMIN2 == 9 ~  "$55,000 to $64,999",
                                  INDFMIN2 == 10 ~ "$65,000 to $74,999",
                                  INDFMIN2 == 11 ~ "$75,000 to $99,999",
                                  INDFMIN2 == 12 ~ "$100,000 and Over"),
         Asthma = factor(ifelse(MCQ010 == 1 | MCQ035 == 1, 1, 2), levels = c(1,2), labels = c("Yes", "No")),
         Heart_disease = factor(ifelse(MCQ160C == 1 | MCQ160B == 1 | MCQ160E == 1, 1, 2), levels = c(1,2), labels = c("Yes", "No")), 
         Stroke = case_when(MCQ160F == 1 ~ "Yes",
                            MCQ160F == 2 ~ "No"),
         ThyroidDisease = factor(ifelse(MCQ160M == 1 | MCQ170M == 1, 1, 2), levels = c(1,2), labels = c("Yes", "No")),
         COPD = case_when(MCQ160O == 1 ~ "Yes",
                          MCQ160O == 2 ~ "No"),
         Cancer = case_when(MCQ220 == 1 ~ "Yes",
                            MCQ220 == 2 ~ "No")) %>%
  select(c(SEQN, Race, FamilyIncome, Age, Sex, SmokingStatus, Asthma, Heart_disease, Stroke, ThyroidDisease, COPD, Cancer, LBXGH))
```


Объединим два датасета с ковариатами, физической нагрузки и добавим зависимую переменнную - гликированный геомглобин (для дальнейшей работы)
```{r}
ready_data <- left_join(Total_activity, covariates, by = 'SEQN')

ready_data$LBXGH <- gsub(",", "\\.", ready_data$LBXGH)

ready_data <- ready_data %>%
  mutate(Hb = as.numeric(LBXGH)) %>%
  select(!LBXGH)
```


#Задание 3. Эксплораторный анализ
Для того, чтобы лучше понимать переменнные по физ нагрузкеи и полученную общую переменную, которая была фактически произвольно разделена на подгруппы, нужно посмотреть распределение
```{r}
ready_data|>
  ggplot() +
  geom_histogram(aes(x=Activity)) +
  theme_bw()


ready_data|>
  ggplot() +
  geom_boxplot(aes( y =Activity, x = Categories)) +
  theme_bw()
  

plot_1 <- ready_data|>
  group_by(Categories) |>
  summarise(count = n())

plot_1 |>
  ggplot() +
  geom_col(aes( y = count, x = Categories)) +
  geom_text(aes( y = count, x = Categories, label = count, vjust = -0.2)) +
  theme_bw()

```
Распределение не является нормальным, смещено влево. Значений с низким гликированным гемоглобином намного больше, чем с высоким.

#Посмотрим, есть ли корреляции и как распредлеяется физическая нагрузка для категориальных переменных
```{r}
ready_data %>%
ggplot(aes(y = Hb, x = Activity)) +
  geom_point(size = 1.1) +
  labs(x = "Activity", 
      y = "Rate of Hb") + 
  geom_smooth(method = 'lm') +
  theme_bw()

ready_data %>%
ggplot(aes(y = Age, x = Activity)) +
  geom_point(size = 1.1) +
  labs(x = "Activity", 
      y = "Age") + 
  theme_bw()

ready_data %>%
ggplot(aes(y = Sex, x = Activity)) +
  geom_point(size = 1.1) +
  labs(x = "Activity", 
      y = "Sex") + 
  theme_bw()

ready_data %>%
ggplot(aes(y = Race, x = Activity)) +
  geom_point(size = 1.1) +
  labs(x = "Activity", 
      y = "Race") + 
  theme_bw()

ready_data %>%
ggplot(aes(y = SmokingStatus, x = Activity)) +
  geom_point(size = 1.1) +
  labs(x = "Activity", 
      y = "Smoking Status") + 
  theme_bw()

ready_data %>%
ggplot(aes(y = Asthma, x = Activity)) +
  geom_point(size = 1.1) +
  labs(x = "Activity", 
      y = "Asthma") + 
  theme_bw()

ready_data %>%
ggplot(aes(y = Heart_disease, x = Activity)) +
  geom_point(size = 1.1) +
  labs(x = "Activity", 
      y = "Heart disease") + 
  theme_bw()

ready_data %>%
ggplot(aes(y = Stroke, x = Activity)) +
  geom_point(size = 1.1) +
  labs(x = "Activity", 
      y = "Stroke") + 
  theme_bw()

ready_data %>%
ggplot(aes(y = ThyroidDisease, x = Activity)) +
  geom_point(size = 1.1) +
  labs(x = "Activity", 
      y = "Thyroid Disease") + 
  theme_bw()

ready_data %>%
ggplot(aes(y = COPD, x = Activity)) +
  geom_point(size = 1.1) +
  labs(x = "Activity", 
      y = "COPD") + 
  theme_bw()

ready_data %>%
ggplot(aes(y = Cancer, x = Activity)) +
  geom_point(size = 1.1) +
  labs(x = "Activity", 
      y = "Cancer") + 
  theme_bw()

```


```{r}
tbl_summary(
  ready_data, include = -c(SEQN), 
  type = list(all_continuous() ~ "continuous2"),
  statistic = list(
    all_continuous() ~ c("{N_nonmiss}", "{mean} ({sd})", "{median} ({p25}-{p75})", "{min}-{max}")
  )) %>%
  modify_footnote(everything() ~ NA) %>%
  bold_labels()
```


#Задание 4. Регрессионный анализ
##Без ковариат (для категорий физ активности)
```{r}

model_1 <- lm(Hb ~ Categories, ready_data)

par(mfrow = c(2, 2))

plot(model_1)

model_1

coef(model_1)
coefci(model_1)
summary(model_1)

#Точечные и интервальные оценки
broom::tidy(model_1, conf.int = TRUE)

```

Видно, что для низкой и средней физической активности результаты статистически незначимы. Есть стат значимость для пациентов без какой-либо активности. То есть при остутствии физической активности, увеличивается уровень гликированного геомглобина. R2 = 0.02 - модель очень плохо объясняет данные. Есть некоторое влияние физ нагрузки на уровень гликированного гемоглобина (p-value =  0.0339 для CategoriesWithout_activity)

По полученным графикам можно сказать, что распределение отлично от нормального по QQ-plot. Остальное оценить не можем, так как категориальная переменная.


#С переменной activity (без деления на категории)
```{r}
model_1_q <- lm(Hb ~ Activity, ready_data)

par(mfrow = c(2, 2))

plot(model_1_q)

model_1_q

coef(model_1_q)
coefci(model_1_q)
summary(model_1_q)

#Точечные и интервальные оценки
broom::tidy(model_1_q, conf.int = TRUE)
```
По p-value можно сказать, что нет значимого эффекта физ активности на уровень гемоглобина. Но по графику scale-location видно, что образуется "рукав". Это говорит о гетероскедастичности и возможной нелинейной зависимости. О нелинейности так же говорят другие графики.

R2 равен 0.00027, => плохая модель

#Сделаем поправку на гетероскедастичность
```{r}
broom::tidy(coeftest(model_1_q, vcov. = vcovHC, type = "HC1"), conf.int = TRUE)%>%
  mutate(across(where(is.numeric), ~round(., 6)))%>%flextable::flextable()

```


#Поправка на гетероскедастичность и линейность (по распредлению гемоглобина от физ нагрузки допустим, что функция квадратичная)
```{r}
model_1_1 <- lm(Hb ~ Activity+I(Activity^2), data = ready_data) 
summary(model_1_1)

coeftest(model_1_1, vcov. = vcovHC, type = "HC1")

```
R2 значительно увеличился и стал 0.013. При этом влияние активности на уровень гликированного гемолглобина стало значимым. p-value < 0,05 (0,002)


##Построим модель с ковариатами (для категорий физ нагрузки)
```{r}
model_2 <- lm(Hb ~ Categories + 
               Sex + Age + FamilyIncome + Race + SmokingStatus + Asthma + Heart_disease + Stroke + ThyroidDisease + COPD + Cancer, 
             ready_data)

par(mfrow = c(2, 2))

plot(model_2)

model_2

coef(model_2)
summary(model_2)

#Точечные и интервальные оценки
broom::tidy(model_2, conf.int = TRUE) 
```
При добавлении в модель ковариат R2 увеличился, стал 0.15. При этом значимо влияет на гликированный геомоглобин расса (а именно Non-HispanicWhite, RaceOtherHispanic,RaceOtherRace), возраст, сердечные заболевания и инсульт (ДИ не включает 0).

По полученным графикам можно также сказать, что распределение отлично от нормального по QQ-plot. Также присутствует некая гетероскедастичность (нелинейная зависимость). Есть выбросы. Разброс остатков вокруг оценки условного мат ожидания зависимой переменной говорит о нелинейности модели или наличие выбросов.

#Оценим распределение остатков 
```{r}
resid_xpanel(model_2)
```

#поправка на гетероскедастичность
```{r}
coeftest(model_2, vcov. = vcovHC, type = "HC1")
```

С поправкой на гетероскедастичность значимость факторов на гемоглобин немного изменилась изменилась. Но так же остались значимыми: возраст, раса, заболевания сердца

#С ковариатами (без деления на категории, количественная переменная activity)
```{r}
model_2_2 <- lm(Hb ~ Activity + 
               Sex + Race + Age + FamilyIncome + SmokingStatus + Asthma + Heart_disease + Stroke + ThyroidDisease + COPD + Cancer,
             ready_data)

par(mfrow = c(2, 2))

plot(model_2_2)

model_2_2

coef(model_2_2)
summary(model_2_2)

#Точечные и интервальные оценки
broom::tidy(model_2_2, conf.int = TRUE) 
```

```{r}
resid_xpanel(model_2_2)
```
Видно, что для переменной Activity распределение остатков неравномерно, образуется "рукав", => нелинейная зависимость (возможно, квадратичная функция зависимости)


#С поправкой на гетероскедастичность
```{r}
model_2_3 <- lm(Hb ~ Activity + Sex + FamilyIncome + Race + SmokingStatus + Asthma + Heart_disease + Stroke + ThyroidDisease + COPD + Cancer,, data = ready_data) 
summary(model_2_3)
```
#С поправкой на гетероскедастичность и нелинейность
```{r}
model_2_4 <- lm(Hb ~ Activity+I(Activity^2) + Sex + FamilyIncome + Race + SmokingStatus + Asthma + Heart_disease + Stroke + ThyroidDisease + COPD + Cancer, data = ready_data) 
summary(model_2_4)

coeftest(model_2_4, vcov. = vcovHC, type = "HC1")
```

R2 равен 0,12, что немного меньше, чем для категориальной переменнной физ нагрузки. При этом во всех случаях факторы, влияющие на уровень гликированного гемоглобина, оказываются примерно те же самые: возраст, раса, заболевания сердца, наличие рака. При использовании нелинейной зависимости для переменной Activity - переменная станвится значимой по p-value.

#Задание 5. Точеченая и интервальная оценка
Для модели без ковариат (с категориальной переменной Activity) p-value < 0,05 только для категории людей без физ нагрузки. ДИ не включает 0 (0,022 ; 0,55). Для остальных категорий физ нагрузки p-value > 0,05 (ДИ включает 0), что говорит о том, что продолжительность физ нагрузки не влияет на уровень гликированного гемоглобина, но влияет сам факт присутствия физ нагрузки. При этом R2 данной модели был 0,02.

Также была построена модель с ковариатами. При включении ковариат R2 увеличился и стал равен 0,15. Для модели с ковариатами (с категориальной переменной Activity) p-value < 0,05 для всех категорий. ДИ включает 0. 

#Задание 6

```{r}
cor.test(ready_data$Hb, ready_data$Activity)
```
Между гликированием гемоглобина и физической активностью практически нет корреляции, P-value > 0.05. Но она не равна 0, есть небольшая отрицательная корреляция. Эта небольшая корреляция отражается в регрессионном анализе 


```{r}
cor.test(ready_data$Hb[ready_data$Hb > 9], ready_data$Activity[ready_data$Hb > 9])
```
При том, если убрать низкие значения гликированного гемоглобина (отфильтовать значения выше среднего уровня гликированного геомглобина),то будет более выраженная отрицательная корреляция

Статистически значимой корреляции нет. При фильтрации значений корреляция так же может меняться (может быть отрицательной или положительной). То есть длительность физической активности не оказывает какой-то однозначный эффект на уровень гликированного гемоглобина. 


#Задание 7
```{r}
model_sex <- lm(Hb ~ Categories*Sex + FamilyIncome + Race + SmokingStatus + Asthma + Heart_disease + Stroke + ThyroidDisease + COPD + Cancer , ready_data)

summary(model_sex)

broom::tidy(model_sex, conf.int = TRUE)
```
Пол не является модификатором эффекта, p-value > 0.05.


#Задание 8
Полученные результаты не соответствуют первоначальной гипотезе. Так как не получилось доказать, что при увеличении физической активности снижается уровень гликированного гемоглобина. Можно сказать, что наличие в принципе физической активности статистичеси значимо влияет на уровень гликированного геомоглобина. 

Для модели без ковариат (с категориальной переменной Activity) p-value < 0,05 только для категории людей без физ нагрузки. ДИ не включает 0 (0,022 ; 0,55). Для остальных категорий физ нагрузки p-value > 0,05 (ДИ включает 0), что говорит о том, что продолжительность физ нагрузки не влияет на уровень гликированного гемоглобина, но влияет сам факт присутствия физ нагрузки. При этом R2 данной модели был 0,02.

Также была построена модель с ковариатами. При включении ковариат R2 стал равен 0,15. Были определены факторы, влияющие на уровень гликированного гемоглобина. Но при этом уровень физ нагрузки значимо не влияет. Такая же ситуация наблюдалась при поправке на гетероскедастичность. 
Кроме того проверялась модель для переменной физ активности (количественной, без деления на категории). Переменная физ активности не была значимой, но при использовании квадратичной функции (предполагаем, что зависимость гемоглобин-физ нагрузка нелинейна) фактор физ нагрузки становится значимым и увеличивается R2.

