---
title: "Untitled"
author: "Arina"
date: "`r Sys.Date()`"
output:
  html_document:
    df_print: paged
---


```{r setup, include=FALSE}
knitr::opts_chunk$set(echo = TRUE)
library(psych)
library(tidyverse)
library(ggplot2)
library(dplyr)
library(flextable)
library(ggpubr)
library(rstatix)
library(pROC)
library(gtsummary)
library(xfun)
```

```{r}
trauma <- read.csv("C:/Users/Huawei/Desktop/biostat_2024-2025/Специфика мед данных/trauma - Sheet1.csv")
```

#Задание 1
##Описательная статистика для переменных
```{r}
sum(is.na(trauma)) #поиск NA

#Меняем знаки
trauma$Height = gsub('"', '', trauma$Height)
trauma$Weight = gsub(',', '.', trauma$Weight)
trauma$Hb = gsub(',', '.', trauma$Hb)

trauma

```
##Изменение типа данных
```{r}
trauma_1 <- trauma %>%
 mutate(id = as.factor(id),
        FOUR = as.factor(FOUR),
        GSC = as.factor(GSC),
        Death = as.factor(Death),
        Age = as.numeric(Age),
        SBP = as.numeric(SBP),
        DBP = as.numeric(DBP),
        Height = as.numeric(Height),
        Hb = as.numeric(Hb),
        Weight = as.numeric(Weight))
```

```{r}
trauma_1 %>%
  summary()
```
##Все нули в Hb заменяем на NA (пропущенные значения)
```{r}
trauma_2 <- trauma_1 %>%
  mutate(Hb = na_if(Hb, 0))
```

##Пациенты с низким гемоглобином
```{r}
low_Hb_Male <- trauma_2 %>%
  filter(Hb < 13.5 & Sex == "Male", na.rm = TRUE) %>%
     nrow()

low_Hb_Female <- trauma_2 %>%
  filter(Hb < 12 & Sex == "Female", na.rm = TRUE) %>%
     nrow()


low_Hb_Female + low_Hb_Male  #количество пациентов с низким гемоглобином

(low_Hb_Female + low_Hb_Male) / (nrow(trauma_2) - sum(is.na(trauma_2$Hb))) * 100 #процент пациентов с низким гемоглобином без пропущенных значений гемоглобина

(low_Hb_Female + low_Hb_Male) / nrow(trauma_2) * 100 #процент пациентов с низким гемоглобином 

```
##Меняем размерность переменных (для роста и веса) 
```{r}
trauma_3 <- trauma_2 %>%
  mutate(across(Height, function(x) x*2.54) %>% round(1),
         across(Weight, function(x) x/2.2) %>% round(1))

trauma_3
```

##Описательная статистика
```{r}
trauma_3 %>% 
    select(Age,
           Death,
           Height,
           Weight,
           SBP,
           DBP,
           Hb) %>% 
    tbl_summary(by = Death) %>%
    add_p()
```
Так как p-value меньше 0,05 для SBP, DBP, Hb, то эти параметры влияют на смерность при черепно-мозговой травме.

#Задание 2
```{r}
trauma_IMT <- trauma_3 %>%
  mutate('ИМТ' = Weight/Height*100 %>% round(1))

mean(trauma_IMT$ИМТ) #средний уровень ИМТ

trauma_high_IMT <- trauma_IMT %>%
  filter(ИМТ > 30) %>%
  nrow()

trauma_high_IMT / nrow(trauma_IMT) *100 #доля пациентов с ожирением


```
#Задание 3
##ROC-кривая
```{r}
roc_curve_1 <- roc(Death ~ Hb, 
                   data = trauma_3,
                   ci = T)

roc_curve_1 %>% 
    ggroc() + 
    theme_bw()
```
Кривая выше, чем диагональ, то есть плошадь под кривой больше 0.5. Это может говорить о том, что признак подходит для прогностической диангостики, то есть это не случайная диагностика (количественный признак не рандомно проводит классификацию по двум группам, а отклоняется от диагонали)

#Задание 4
##Площадь под ROC-кривой и доверительный интервал
```{r}
roc_curve_1 <- roc(Death ~ Hb, 
                   data = trauma_3,
                   ci = T)

roc_curve_1
```
Площадь под кривой - 0.7078
В доверительный интервал не входит 0,5, значит площадь под кривой значимо отличается от 0,5 => можем отвергнуть нулевую гипотезу. Признак подходит, чтобы предсказать смертельный исход


#Задание 5
##Порог
```{r}
roc_curve_1 %>% coords() #координаты для ROC-кривой
```
#Определяем оптимальное пороговое значение
```{r}
roc_curve_1 %>% coords(x = "best", best.method = "closest.topleft")
```
Оптимальное пороговое значение - 13.15 
Чувствительность - 67%
Специфичность - 61%

#Задание 6
##Находим площадь под ROC-кривой для всех количественных переменных
```{r}
trauma_3 %>% names()

trauma_3 %>% 
    
    select(Age,
           Death,
           Height,
           Weight,
           SBP,
           DBP,
           Hb) %>% 
    
    pivot_longer(cols = !Death) %>% 
    
    group_by(name) %>% 
    
    summarise(AUC = roc(Death, value, ci = T)$ci[2] %>% round(3),
              AUC_LCL = roc(Death, value, ci = T)$ci[1] %>% round(3),
              AUC_UCL = roc(Death, value, ci = T)$ci[3] %>% round(3))
```
Наибольшая площадь под кривой для переменной - SBP (систолическое артериальное давление при поступлении). У человека с черепно-мозговой травмой артериальная гипотензия может приводить к ухудшению перфузии головного мозга и повышает риск формирования вторичных ишемических повреждений. 
Уменьшение уровня систоличесого артериального давления является прогностически  неблагоприятным фактором. 
Наименьшая площадь под кривой для перменной - Height (рост)
