---
title: "Untitled"
author: "Arina"
date: "`r Sys.Date()`"
output:
  word_document: default
  pdf_document: default
  html_document: default
---

```{r setup, include=FALSE}
knitr::opts_chunk$set(echo = TRUE)
library(dplyr)
library(tidyverse)
library(ggplot2)
library(ggpubr)
library(flextable)
```


```{r}
conc <- readxl::read_xlsx('C:/Users/Huawei/Desktop/Задание/pk_conc_right.xlsx')
time <- readxl::read_xlsx('C:/Users/Huawei/Desktop/Задание/time.xlsx')

```
#Преобразование данных
##Создадим столбец Concentration для каждого ID
```{r}
data <- conc %>%
  pivot_longer(-ID, values_to = 'Concentration')
```

```{r}
data$Concentration <-  as.numeric(data$Concentration)
```
##Создадим столбец Time
```{r}
time <- time %>%
  pivot_longer('PK1':'PK23', values_to = 'Time')
```

##Склеим датасеты по переменной name 
```{r}
data_ready <- left_join(data, time)

```
#Визуализируем кривую для одного из пациентов
```{r}
ID_1 <- data_ready %>%
  group_by(ID) %>%
  mutate(Concentration = as.numeric(Concentration)) %>%
  filter(ID == '11-001') 

ID_1_1<- ID_1

ggplot(ID_1, aes(x = Time, y = Concentration)) +
  geom_line(color = "blue", size = 1, na.rm = TRUE) + 
  scale_color_manual(values = c("black", "red")) +
  labs(title = "Зависимость концентрации от времени (с пропущенными \n значениями времени)",
       x = "Время (ч)", 
       y = "Концентрация (нг/мл)") +
  theme_minimal() 


```
#Сплайновая интерполяция для переменной время (восстановление пропущенных значений) 
```{r}
library(zoo)

ID_1_1$Time <- na.spline(ID_1_1$Time)

ggplot(ID_1_1, aes(x = Time, y = Concentration)) +
  geom_line(color = "blue", size = 1, na.rm = TRUE) +  
  scale_color_manual(values = c("black", "red")) +  
  labs(title = "Зависимость концентрации от времени (восстановленные значения времени)",
       x = "Время (ч)", 
       y = "Концентрация (нг/мл)") +
  theme_minimal() 
```
#Проведем интерполяцию для всего датасета
```{r}
library(zoo)

# Сплайновая интерполяция
data_ready$Time <- na.spline(data_ready$Time)
```

#Работа с пропущенными значениями в перменной Concentration
```{r}
#Для первой точки все концентрации равны 0. Но проверив датасет, был найден пациент с пропущенным значением для первой концентрациеонной точки, это может в дальшнейшем повлиять при импутации. Заменила NA на 0, так как в данной точке препарат не поступил в кровь или только поступил (нулевое значение)

data_ready %>%
  filter(name == 'PK1')
  
data_ready$Concentration[(data_ready$ID == "08-004") & (data_ready$name == 'PK1')] <- 0  

```

```{r}
data_ready_con <- data_ready %>%
  select(c(ID, Concentration))

data_ready_con$Concentration <- as.numeric(data_ready_con$Concentration)
```

#Проводим множественную импутацию для переменной Concentration
```{r}
install.packages('mice')
library(mice)
```

#Видно, что в данном случае модель нелинейна. Буду использовать множественную импутацию (mice), хотя это так же не совсем корректно. Нужно учесть нелинейность и прописать модель. Возможно, это скажется на точности модели
#Проводим интерации (5 раз) и далее усредняем значения, чтобы получить более точные результаты
```{r, echo=FALSE}
imputed_data <- mice(data_ready_con, m = 5, maxit = 50, seed = 1234)  

completed_data <- complete(imputed_data, action = "long", include = TRUE)

```

```{r}
# Усреднение значений по каждому наблюдению
averaged_data <- aggregate(Concentration ~ .id, completed_data, mean)
```

```{r}
#Добавила новую колонку концентраций с восстноваленными NA
data_ready$Conc <- averaged_data$Concentration
```

#Убираем старые значения концентраций и оставляем новую колонку с восстановленными пропусками
```{r}
data_final <- data_ready %>%
  select(!Concentration)
```


#Рассчитываем средние значения концентраций для каждой временной точки по всем пациентам и создаем новый датасет 
```{r}
data_mean <- data_final %>%
  group_by(name) %>%
  summarise(Mean_conc = mean(Conc),
            Time = mean(Time))
```

```{r}
#Сортируем по возрастанию по времени
data_mean <- data_mean %>%
  arrange(Time, Mean_conc)
```

#Визуализация для усредненой кривой
```{r}
ggplot(data_mean, aes(x = Time, y = Mean_conc)) +
  geom_line(color = '#ECB939', size = 1) + 
  labs(title = "Фармакокинетическая кривая для средних значений концентраций",
       x = "Время (ч)", 
       y = "Концентрация (нг/мл)") +
  theme_bw()

```
#Кривая для одного из пациентов
```{r}
ID_1 <- data_final %>%
  filter(ID == '93-007')

 ggplot(ID_1, aes(x = Time, y = Conc)) +
  geom_line(color = '#ECB939', size = 1) + 
  labs(title = "Фармакокинетическая кривая для пациента 93-007",
       x = "Время (ч)", 
       y = "Концентрация (нг/мл)") +
  theme_bw()
```

#Рассчет ФК параметров для каждого пациента
```{r}
#Препарат вводится виде 1-часовой внутривенной инфузии в дозе 2 мг/кг в режиме 1 раз в 3 недели. То есть вводится через каждый 21 день (504 часа). Максимальное время, для которого есть концентрационная точка в датасете – 8064 часа. То есть 8064:504 = 16 раз вводили препарат в дозе 2 мг/кг в течение 336 дней (8064 часов).

#константа ассоциации
Kon <- 3636000
#константа диссоциации
Koff <- 55.44

#константа диссоциации равновесия (говорит о том, насколько эффективно препарат взаимодейтсвет с рецептором)
KD <- Koff/Kon # в Моль 


#Период полувыведения препарата
Т_полувыведения <- 0.693/Koff
  

#Вычисляем площадь под кривой AUC (методом трапеций)

patients <- split(data_final, f = data_final$ID) #разделили датасет по пациентам (по уникальным ID) в виде списка

auc_list <- list()

for (i in seq_along(patients)) {    #задаем функцию, которая проходится по каждому пациенту в списке
  patient_data <- patients[[i]]
  patient_data <- patient_data[order(patient_data$Time), ]
  auc <- sum(diff(patient_data$Time) * (head(patient_data$Conc, -1) + tail(patient_data$Conc, -1)) / 2)
  auc_list[[i]] <- auc
}

auc_vector <- unlist(auc_list) #Переводим список в вектор


#Формируем датасет (сводную таблицу)
data_total <- data_final %>%
  group_by(ID) %>%
  summarise(Cmax = max(Conc, na.rm = TRUE),
            Tmax = Time[which.max(Conc)])

#добавляем данные о площади под кривой
data_total$AUC_total <- auc_vector

```

#Определение площади под кривой от 0 до 504 часов (первая фаза)
```{r}
limit_time <- 504  #устанавливаем время, до которого надо вычислить площадь под кривой

patients <- split(data_final, f = data_final$ID)

auc_list_1 <- list()

for (i in seq_along(patients)) {
  patient_data <- patients[[i]]
  patient_data <- patient_data[order(patient_data$Time), ]
  
  # Отфильтровываем данные по установленному времени 504 часа
  filtered_data <- patient_data[patient_data$Time <= limit_time, ]
  
  if (nrow(filtered_data) >= 2) {  
    auc <- sum(diff(filtered_data$Time) * (head(filtered_data$Conc, -1) + tail(filtered_data$Conc, -1)) / 2)
    auc_list_1[[i]] <- auc
  } else {
    auc_list_1[[i]] <- NA 
  }
}

auc_vector_1 <- unlist(auc_list_1)

data_total$AUC_504 <- auc_vector_1
```

#Определение площади под кривой от 504 до 2520 часов (вторая фаза)
```{r}
# Указываем временные границы для расчета AUC
start_time <- 504
end_time <- 2520

auc_list_2 <- list()

for (i in seq_along(patients)) {
  patient_data <- patients[[i]]
  patient_data <- patient_data[order(patient_data$Time), ]
  
  #Отфильтровываем данные по временному интервалу
  filtered_data <- patient_data[
    patient_data$Time >= start_time & patient_data$Time <= end_time, 
    ]
  
  if (nrow(filtered_data) >= 2) {
    auc <- sum(diff(filtered_data$Time) * (head(filtered_data$Conc, -1) + tail(filtered_data$Conc, -1)) / 2)
    auc_list_2[[i]] <- auc
  } else {
    auc_list_2[[i]] <- NA  
  }
}

auc_vector_2 <- unlist(auc_list_2)

data_total$AUC_504_2520 <- auc_vector_2
```

#Определение площади под кривой от 2520 до 8064 часов (на стационарной фазе)
```{r}
# Указываем временные границы для расчета AUC
start_time <- 2520
end_time <- 8064

auc_list_3 <- list()

for (i in seq_along(patients)) {
  patient_data <- patients[[i]]
  patient_data <- patient_data[order(patient_data$Time), ]
  
  #Отфильтровываем данные по временному интервалу
  filtered_data <- patient_data[
    patient_data$Time >= start_time & patient_data$Time <= end_time, 
    ]
  
  if (nrow(filtered_data) >= 2) {
    auc <- sum(diff(filtered_data$Time) * (head(filtered_data$Conc, -1) + tail(filtered_data$Conc, -1)) / 2)
    auc_list_3[[i]] <- auc
  } else {
    auc_list_3[[i]] <- NA 
  }
}

auc_vector_3 <- unlist(auc_list_3)

data_total$AUC_2520_8064 <- auc_vector_3
```

#Определение стационарной концентрации
```{r}
#По визуализированному распределению видно, что присутствуют два пика и далее концентрация выходит на плато, то есть устанавливается регулярная концентрация Сss, которую мы можем рассчитать по предоставленным данным. Cтационарное состояние начинается примерно после 2500 часов

data_time_stat <- data_final %>% 
  filter(Time >= 2500)

Css <- data_time_stat %>%
  group_by(ID) %>%
  summarise(Css = mean(Conc),
            Time =  Time[which.min(Conc)] )

data_total$Css <- C(Css$Css)

#Сохраняем полученные параметры в виде таблицы
data_total %>%
  flextable::flextable() %>%
  theme_box() %>%
  align(align = 'center', part = 'all') 
```

#Расчет ФК параметров для средних значений
```{r}
#Находим максимальную концентрацию и время
Cmax <- max(data_mean$Mean_conc)
Tmax <- data_mean$Time[data_mean$Mean_conc == Cmax]

#Формируем новый датасет
data_ready_param <- data.frame(Cmax = Cmax, Tmax = Tmax, `T1/2` =  Т_полувыведения)

#Рассчитываем плошадь под кривой 
Time <- c(data_mean$Time)
Conc <- c(data_mean$Mean_conc)

auc_count <- function(Time, Conc) {
  n <- length(Time)
    auc <- 0
  for (i in 1:(n-1)) {
    auc <- auc + ((Conc[i+1] + Conc[i]) / 2) * (Time[i+1] - Time[i])
  }
    return(auc)
}
auc_result <- data.frame(AUC = auc_count(Time, Conc))

#Доза
#Неизвеста точная доза для пациента, так как доза выражена в мг/кг. Предполагаю, что в реальных ситуациях предоставляются данные о весе пациентов и можно рассчитать средний вес. Пусть средний вес пациентов – 65 кг. Тогда количество препарата, которое попадает в организм человека – 2*65 = 130 мг.

Dose <- 2*65
data_ready_param$Dose <- Dose

#Находим стационарнцю концентрацию

Css_mean <- data_mean %>%
  filter(Time >= 2500) %>%
  summarise(Css = mean(Mean_conc))

data_ready_param$Css_mean <- Css_mean$Css

data_ready_param$AUC <- auc_result$AUC

#Считаем объем распределения 
# C0 = 37121.31 нг/мл
data_ready_param$Vd <- Dose/37121.31 * 1000000/1000 %>% round(2)# в литрах

#Общий клиренс
data_ready_param$Cl <- data_ready_param$Vd*Koff %>% round(2) # в л/часы

data_ready_param %>%
  flextable() %>%
  theme_box() %>%
  align(align = 'center', part = 'all') 

#По параметрам фармакокинетической кривой можно увидеть, что препарат достигает макисмальной концентрации через 2017 часов (84 часа) при мультидозировании (один раз в 21 день). Максимальная концентрация 55584.5 нг/мл. Объем распределения равен 3,5 л (препарат достаточно быстро распрределяется в организме). Общий клиренс - 194 л/час (скорость очищения организма от препарата).
#При многократном дозировании препарата наблюдается (по визуализации) две фазы распределения препарата, далее концентрация становится постоянной - 19900 нг/мл. Время полувыведения (за которое концентрация в плазме крови снижается в 2 раза) - 0.0125 часа (получилось очень маленькое значение, неправдоподобное, возможно, ошибка в расчетах или же в единицах измерения). Судя по кривым - период полувыведения около 500 часов (20 дней).
#Площадь под кривой - 161983777 нг/мл/ч = 161 мг/мл/ч
#Также для фармакокинетических кривых обычно определяется (или изначально даны) коэффициент элиминации и адсорбции. В задании даны константы скоростей связывания и диссоциации с рецептором FcRn. Для расчета времени полувыведения я изпользовала константу скорости диссоциации. Также при использовании другой формулы Cl/Vd = 194/3.5 = 55.4 (то же значение, что и koff).
```

#Математическая модель
#Можно использовать модель двухкомпартментную (есть две камеры: центрльная и периферическая). Но в данном случае модель гораздо сложнее и требуются другие способы моделирования
```{r}
# Данные о концентрации и времени
conc <- c(data_mean$Mean_conc)
time <- c(data_mean$Time)

library(deSolve)

# Подбираем параметры модели
D <- 130000000 # мг/кг
V1 <- 100 # л/ч
k10 <- 0.693 / 55.44 # 1/час (период полувыведения)
k12 <- 0.05 # 1/час
k21 <- 0.9 # 1/час

# Начальные условия
yini <- c(C1 = 0, C2 = 50000)

# Системы дифференциальных уравнений
model <- function(t, y, parms) {
  with(as.list(c(y, parms)), {
    dC1_dt <- -(k10 + k12) * C1 + k21 * C2
    dC2_dt <- k12 * C1 - k21 * C2
    list(c(dC1_dt, dC2_dt))
  })
}

# Время интегрирования
times <- seq(from = min(time), to = max(time), by = 1)

# Решение системы дифференциальных уравнений
out <- ode(y = yini, times = times, func = model, parms = NULL)

# Извлечение концентрации в центральном компартменте
predicted_conc <- out[, "C1"]

plot(time, conc, pch = 19, xlab = "Время (ч)", ylab = "Концентрация (мг/л)")
lines(times, predicted_conc, col = "red")
legend("topright", legend = c("Наблюдаемые значения", "Предсказанные значения"), pch = c(19, NA), lty = c(NA, 1), col = c("black", "red"))

predicted_conc
```
#Для создания предиктивной модели необходимо точно математически описать модель кривой


#Для моделирования фармакокинетической кривой и расчета параметров так же можно использовать пакеты в R (например, linpk)
```{r}
install.packages('linpk')
library(linpk)

t.obs_1 <- data_mean$Time

pk_profile <- pkprofile(t.obs_1, cl = 3, vc = 197, ka = 65, dose = list(t.dose = 0, amt = 13000000, dur = 1, ii = 504, addl = 16, ss = T))

plot(pk_profile)

secondary(pk_profile)
```
##Кроме того, есть другие пакеты в R для моделирования кривых и расчета параметов: PK, PKNCA, nls, nlme
#Для улучшения точности модели нужно:
- Использовать более сложную математическую модель (возможно, трехкомпартментную), нелинейные модели.
- Включить в модель дополнительные факторы, например, возраст пациентов, вес или состояние здоровья пациента. Или какие-либо параметры для препарата


```{r}
options(repos = c(CRAN="https://cloud.r-project.org"))
```





