---
title: "Untitled"
author: "Arina"
date: "`r Sys.Date()`"
output:
  pdf_document: default
  html_document: default
---

```{r setup, include=FALSE}
knitr::opts_chunk$set(echo = TRUE)
library(tidyverse)
library(dplyr)
library(readxl)
```


```{r}
data_set <- read_csv("C:/Users/Huawei/Desktop/biostat_2024-2025/Доказательная медицина/carrental - carrental.csv")
```
```{r}
str(data_set)
```
```{r}
data_set %>%
  mutate(experience = as.factor(experience))
```

##Посчитали распространенность experients 
```{r}
data_set_1 <- data_set %>%
  filter(experience == '1')
nrow(data_set_1)/nrow(data_set) 
  
```
#Ответ: 0.32 или 32% людей, взявших в аренду автомобиль в течение года, имеют стаж вождения


##Посчитали риск accident в общей группе
```{r}
length(which(data_set$accident == "1"))/nrow(data_set)
```
#Ответ: 0.22 или риск (вероятность) попадания в ДТП водителей, берущих автомобиль в аренду, составляет 22%


##Посчитали риск accident в группе без experients
```{r}
length(which(data_set$accident == "1")) / length(which(data_set$experience  == "0"))
```
#Ответ: 0.32 или риск (вероятноть) попадания в ДТП водителей без стажа вождения, берущих автомобиль в аренду, составляет 32%


#Посчитали риск accident в группе c experients
```{r}
length(which(data_set$accident == "1")) / length(which(data_set$experience  == "1"))
```
##Ответ: 0.69 или риск (вероятность) попадания в ДТП водителей со стажем вождения, берущих автомобиль в аренду, составляет 69%


#Посчитали плотность событий (incidence rate) в общей группе
```{r}
length(which(data_set$accident == "1")) / (sum(data_set$stop) - sum(data_set$start))
length(which(data_set$accident == "1"))
(sum(data_set$stop) - sum(data_set$start))
```
##Ответ: в среднем на каждый день аренды приходится 0.003 аварии или 3 аварии за 1000 дней аренды или 22 случая за 7222 дня аренды автомобилей

#Посчитали плотность событий (incidence rate) в группе c experients
```{r}
data_set_2 <- data_set %>%
  filter(experience == '1')
length(which(data_set$accident == "1")) / (sum(data_set_2$stop) - sum(data_set_2$start))
```

##Ответ: в среднем на каждый день аренды автомобилей водителями, имеющими стаж работы, приходится 0.02 аварии или 20 аварий за 1000 дней аренды


#Посчитали плотность событий (incidence rate) в группе без experients
```{r}
data_set_3 <- data_set %>%
  filter(experience == '0')
length(which(data_set$accident == "1")) / (sum(data_set_3$stop) - sum(data_set_3$start))
```
##Ответ: в среднем на каждый день аренды автомобилей водителями, не имеющими стаж работы, приходится 0.003 аварии или 3 аварии за 1000 дней аренды

###Общий вывод: Исходя из статистики за год, водители без стажа вождения, арендующие машины, водят аккуратнее и реже попадают в ДТП

```{r}
install.packages('tinytex')
```

