---
title: "Estimation of mean and SE"
author: "Evgeny Bakin"
date: "`r Sys.Date()`"
output: html_document
---

```{r setup, include=FALSE}
knitr::opts_chunk$set(echo = TRUE)

library(tidyverse)

```

## Модель пациента: исследование вероятности наступления случайной величины

```{r pressure, echo=FALSE}

values <- 0:20 # Значения, которые может принимать случайная величина
max_val <- max(values) # Максимальное значение случайной величины
Pr <- 1/length(values)  # Распределение в генеральной совокупности
Pr_true <- 0.7 # Истинная вероятность в ген совокупности

df <- data.frame(values, Pr)

ggplot(df, aes(x=values, y=Pr)) +
  geom_point() + 
  geom_segment( aes(x=values, xend=values, y=0, yend=Pr)) +
  scale_x_continuous(breaks = values) +
  theme_bw()

```

## Однократная оценка по выборке

```{r sample_1}

n_patients <- 500 # Количество добровольцев 

my_group_Pr_upd <- round(runif(n_patients, 0, 1), 1) # Результаты добровольцев. Вероятность может принимать значения от 0 до 1

print(my_group_Pr_upd)

sample_mean <- mean(my_group_Pr_upd) # Среднее значение вероятности случаного события в выборке

print(sample_mean)

```

## Набираем статистику

```{r sample_n}

n_patients <- 500 # Количество добровольцев 

n_repeats <- 10000 # Количество повторений эксперимента

df_all_repeats <- data.frame(
  n_exp = rep(1:n_repeats, each = n_patients),
  ID =  rep(1:n_patients, n_repeats),
  Pr_upd = round(runif(n_repeats*n_patients, 0, 1), 1)
)

```

## Оценка средней вроятности события в каждом эксперименте

```{r estimations}

df_sample_mean <- df_all_repeats %>% 
  group_by(n_exp) %>% 
  dplyr::summarise(mean_Pr_upd = mean(Pr_upd)) %>% 
  ungroup()

ggplot(df_sample_mean, aes(x = mean_Pr_upd)) +
  geom_histogram(color = 'black', fill = 'white', binwidth = 0.05) +
  theme_bw()

```

## Количественные и качественные итоги

```{r conclusions}

error <- sqrt( mean((df_sample_mean$mean_Pr_upd - Pr_true)^2) )
print(error)

```

## При увеличении выборки уменьшается ошибка в оценке вероятности. При этом истинная вероятность должна находиться в районе 0.5, так как при увеличении выборки верятность стремится к 0.5 (нормальное распределение).Также если истинная вероятность равна значению, сильно отклоняющемуся от 0,5, то ошибка в оценкке вероятности при увеличении выборки не будет существенно уменьшаться. 